【裁判字號】    98,訴,1341
【裁判日期】    981013
【裁判案由】    毒品危害防制條例
【裁判全文】
臺灣臺北地方法院刑事判決              98年度訴字第1341號
公  訴  人  臺灣臺北地方法院檢察署檢察官
被      告  丙○○
指定辯護人  本院公設辯護人  乙○○
上列被告因違反毒品危害防制條例案件，經檢察官提起公訴（98
年度偵緝字第1572號），本院判決如下：
    主  文
丙○○幫助施用第二級毒品，累犯，處有期徒刑伍月，如易科罰
金，以新臺幣壹仟元折算壹日。扣案之第二級毒品甲基安非他命
壹包（含直接包裝毒品而殘有第二級毒品甲基安非他命於上不可
完全析離之夾鏈袋壹只，驗餘重零點零柒捌捌公克），沒收銷燬
之。
    事  實
一、丙○○（綽號巧克力、白巧）前因違反毒品危害防制條例案
    件，經臺灣高等法院以96年度上易字第1569號刑事判決判處
    有期徒10月，減為有期徒刑5 月確定，於民國96年10月31日
    以易科罰金執行完畢。詎丙○○仍不知悔改，明知甲基安非
    他命（檢察官誤載為安非他命）為毒品危害防制條例列管之
    第二級毒品，不得非法持有及施用，竟於97年8 月15日下午
    某時，以陳明旺申請供其使用之門號0000000000號行動電話
    與丁○○持用之門號0000000000號行動電話聊天時，因丁○
    ○（涉嫌施用第二級毒品甲基安非他命犯行，業經臺灣士林
    地方法院檢察署聲請觀察勒戒獲准並執行完畢而為不起訴處
    分確定）央請幫忙購買新臺幣（下同）3,000 元之甲基安非
    他命以供施用，竟基於幫助施用第二級毒品甲基安非他命之
    犯意，應允代為購買，並相約於臺北縣中和市之臺北捷運股
    份有限公司景安站（以下簡稱捷運景安站）附近見面。丙○
    ○於97年8 月15日晚上7 時27分許，以門號0000000000號行
    動電話與丁○○持用之門號0000000000號行動電話聯繫而在
    相約地見面後，即由丁○○交付丙○○3,000 元，並由丙○
    ○指示丁○○駕車前往臺北縣中和市某處，由丙○○下車向
    真實姓名年籍不詳之人購買價值3,000 元之甲基安非他命1
    包而持有，復將代購所得之甲基安非他命1 包悉數交予丁○
    ○，經丁○○於當日晚上9 時許，在車上施用甲基安非他命
    1 次，幫助丁○○施用甲基安非他命1 次。嗣丁○○於翌日
    （16日）凌晨0 時許，駕駛車牌號碼2853-UT 號自用小客車
    ，在臺北市○○區○○路與長安西路口為警攔檢盤查時，主
    動自後座拿出裝有甲基安非他命1 包（含直接包裝毒品而殘
    有第二級毒品甲基安非他命於上不可完全析離之夾鏈袋1 只
    ，淨重0.0790公克，取樣0.0002公克，驗餘重0.0788公克）
    及吸食器1 顆之空香煙盒，始查知上情。
二、案經臺灣士林地方法院檢察署自動檢舉簽分呈請臺灣高等法
    院檢察署核轉臺灣臺北地方法院檢察署檢察官偵查起訴。
    理  由
壹、證據能力
一、按被告以外之人於審判外之言詞或書面陳述，除法律有規定
    者外，不得作為證據，刑事訴訟法第159 條第1 項定有明文
    。查本案證人丁○○於警詢中之陳述，業經辯護人表示反對
    作為本案證據，並經本院查無例外得為證據之情形，揆諸前
    揭說明，該審判外之陳述自不得為證據。
二、按被告以外之人於審判外之陳述，雖不符合同法第159 條之
    1 至第159 條之4 之規定，但經當事人於審判程序同意作為
    證據，法院審酌該言詞陳述或書面陳述作成時之情況，認為
    適當者，亦得為證據。當事人、代理人或辯護人於法院調查
    證據時，知有第159 條第1 項不得為證據之情形，而未於言
    詞辯論終結前聲明異議者，視為有前項之同意，刑事訴訟法
    第159 條第1 項及第159 條之5 分別定有明文。查下述其餘
    被告以外之人於審判外陳述而具有傳聞性質之證據，當事人
    及辯護人迄至言詞辯論終結前均未聲明異議，本院審酌各該
    證據資料製作時之情況，並無違法不當之瑕疵，認以之作為
    證據應屬適當，揆諸前開規定，均有證據能力，先予敘明。
貳、實體部分
一、訊據被告丙○○固不否認其綽號為「巧克力」或「白巧」，
    且與證人丁○○為網友關係而常有聯繫，並曾於97年8 月間
    持用向陳明旺借得之門號0000000000號行動電話等事實。惟
    矢口否認有何上揭犯行，辯稱：丁○○經常喝醉酒打電話給
    伊，8 月15日當天可能也是這種情形。伊沒有在8 月15日當
    天去捷運景安站附近向丁○○拿3,000 元後交付甲基安非他
    命1 包云云。辯護人則為被告辯護稱：丁○○陳述購買毒品
    情節前後矛盾，不足證明被告確有販賣甲基安非他命犯行，
    且若認被告確有交付毒品，亦無證據證明被告係有營利意圖
    ，至多構成幫助施用毒品之犯行等語。經查：
（一）有關被告確曾於97年8 月15日下午，以持用之門號000000
      0000號行動電話多次與證人丁○○持用之門號0000000000
      號行動電話聯繫，而由證人丁○○主動央請被告代為購買
      甲基安非他命以供施用，經被告應允後，即相約於同日晚
      上在捷運景安站碰面，並於被告以門號0000000000號行動
      電話與證人丁○○持用之門號0000000000號行動電話聯繫
      而見面後，即由證人丁○○交付被告3,000 元，經被告指
      示證人丁○○駕車前往臺北縣中和市某處，由被告下車購
      買價值3,000 元之甲基安非他命1 包而悉數交予證人丁○
      ○，復由證人丁○○於當日晚上9 時許在車上施用等事實
      ，業據證人丁○○於檢察官偵查中具結證稱：伊在網路聊
      天室認識被告，當天是在中和市○○路附近見面，時間是
      晚上八、九點左右，碰面後伊拿3,000 元給被告，伊按被
      告指示駕車前往某處，伊在車上等，被告下去二、三十分
      鐘後又上來，就拿一包甲基安非他命給伊等語（甲○他字
      8944號卷第5 、6 頁）、伊是在97年8 月15日下午二、三
      時左右打電話給「巧克力」，請「巧克力」幫伊購買2,00
      0 元的甲基安非他命，到了捷運景安站又打了1 次，伊到
      了捷運景安站之後，拿了2,000 元給「巧克力」，伊在車
      上等，大概20分鐘後，「巧克力」就上來，並交付1 包甲
      基安非他命，之後各自分開等語（甲○偵字12902 號卷第
      6-7 頁）在卷，並於本院審理時具結證稱：伊當天下午是
      用手機和被告聯繫，是主動向被告問起可否取得甲基安非
      他命，經被告表示可以後，就先約晚上在中和景平路和景
      安路附近的捷運站。後來伊開車過去，被告在約定的地點
      上車，伊就給被告3,000 元，並依被告指示開到一個路口
      讓被告下車，大概過了半個小時後，被告就上車給伊甲基
      安非他命1 包，被告跟伊要一點甲基安非他命後，就在下
      個路口下車等語（本院卷第62-63 頁）。雖證人丁○○上
      開證詞，對於其以電話聯繫被告之確切時間為何，及其究
      係委請被告代為購買多少金額之毒品等過程有歧異之處。
      然本院衡諸證人丁○○上開證詞齟齬之處，係屬細節事項
      ，常人容有記憶模糊之可能，自不得以此即認證人丁○○
      之證詞係屬虛構。另參諸證人丁○○對其確有於案發當日
      下午，以行動電話聯繫被告代為購買甲基安非他命，並於
      當日晚上在捷運景安站附近交付金錢及拿取毒品之事實，
      經核則屬一致無誤，且與證人丁○○之門號0000000000號
      行動電話使用狀況，於案發當日晚上6 時55分許起迄晚上
      8 時5 分許，均係在臺北縣中和市區域範圍內，亦有門號
      0000000000號通聯紀錄在卷可查（士檢他字2774號卷第48
      頁），堪認證人丁○○上開證詞應非子虛。
（二）又被告交付予證人丁○○之晶體1 包，確為第二級毒品甲
      基安非他命1 包（含直接包裝毒品而殘有第二級毒品甲基
      安非他命於上不可完全析離之夾鏈袋1 只，淨重0.0790公
      克，取樣0.0002公克，驗餘重0.0788公克）之事實，有交
      通部民用航空局航空醫務中心97年8 月25日航藥鑑字第09
      74334 號毒品鑑定書1 份附卷可稽（甲○偵字12902 號卷
      第12頁）。而證人丁○○確有施用被告代為購買之甲基安
      非他命而涉施用第二級毒品犯行，並經臺灣士林地方法院
      檢察署聲請法院裁定觀察、勒戒獲准，而於觀察、勒戒執
      行完畢後經檢察官為不起訴處分確定等事實，亦有臺灣尖
      端先進生技醫藥股份有限公司97年8 月29日濫用藥物檢驗
      報告1 份附卷足憑（甲○偵字第12902 號卷第11頁）及證
      人丁○○之臺灣高等法院被告前案紀錄表（本院卷第69-7
      0 頁）在卷可查，足見被告代為購買並交付予證人丁○○
      施用之物品，確為甲基安非他命無誤。
（三）被告雖否認有於97年8 月15日晚上前往捷運景安站代為購
      買甲基安非他命之事實，惟依被告持用之行動電話門號00
      00000000號通聯情形，可知被告自97年8 月15日晚上7 時
      27分34秒起至8 時10分54秒止，其通話基地台之位置均在
      臺北縣中和市境內，且其於晚上7 時27分34秒及31分11秒
      之通話基地台位置，則分別在臺北縣中和市○○路100 號
      7 樓之3 及臺北縣中和市○○路348 號5 樓，均在捷運景
      安站附近，有門號0000000000號通聯紀錄附卷可稽（士檢
      他字2774號卷第62頁）。又依證人丁○○於97年8 月15日
      晚上7 時18分、7 時27分許，以門號0000000000號行動電
      話與被告持用門號0000000000號行動電話通話情形，其通
      話基地台之位置均係在臺北縣中和市○○路100 號7 樓，
      係在捷運景安站附近，亦有門號0000000000號通聯紀錄在
      卷可查（士檢他字2774號卷第48頁）。綜上，足見被告及
      證人丁○○確有在97年8 月15日晚上7 時27分許，在捷運
      景安站附近以行動電話聯繫。從而，被告辯稱：未曾於案
      發當日前往捷運景安站云云，顯與證人丁○○之證詞相左
      ，且與上開行動電話通聯紀錄不符，要屬卸責之詞，不足
      採信，益徵被告確有於當日與證人丁○○相約於捷運景安
      站見面購買毒品之事實。
（四）按以營利之意圖，而交付毒品與他人，並收取對價者，應
      論以販賣毒品罪；苟非基於營利之意圖，而以原價或低於
      原價有償轉讓毒品與他人者，僅得以轉讓毒品罪論處；若
      無營利之意圖，僅基於幫助施用毒品者取得毒品之目的，
      而出面代購，或合資購買，並分攤價金、分享毒品者，則
      屬應否成立施用毒品罪或其幫助犯之範疇，三者行為互殊
      ，且異其處罰（最高法院97年度台上字第1864號判決意旨
      參照）。檢察官起訴書雖認被告係基於營利意圖，在97年
      8 月15日下午4 時許，以2,000 元之代價，販售甲基安非
      他命1 包予證人丁○○。惟起訴書認定被告上開犯嫌所憑
      依據，乃係證人丁○○於臺灣士林地方法院檢察署檢察官
      偵查時證稱：是綽號「巧克力」之女子，在昨天晚上七、
      八時許，突然打電話說很久沒有看到伊，然後就約在中和
      景安路，碰面後「巧克力」忽然拿出安非他命，說他缺錢
      ，問伊要不要，伊就給他3,000 元云云（士檢他字2774號
      卷第36-37 頁）。然查，證人丁○○該次證述係因緊張而
      有不實一事，業經證人丁○○於本院審理時證述在卷（本
      院卷第62頁反面），且證人丁○○係於案發前日及當日下
      午，即有以門號0000000000號行動電話與被告當時持用之
      門號0000000000號行動電話多次聯繫之事實，亦有門號00
      00000000號通聯紀錄在卷可查（士檢他字2774號卷第46-4
      8 頁），足見證人丁○○於臺灣士林地方法院檢察署檢察
      官偵查時所為之證詞應與事實不符，自不得以證人丁○○
      該次證詞而認被告確有販賣甲基安非他命犯行。又公訴人
      另認被告於交付甲基安非他命1 包後，曾有向證人丁○○
      要取部分甲基安非他命之行為，因認被告應有獲利意圖。
      然查，被告與證人丁○○為朋友關係，兩人常有聯繫，被
      告係受證人丁○○之託而代為購買甲基安非他命，並非由
      被告主動要約，且自被告與證人丁○○認識迄案發之日，
      被告從未主動表示欲幫忙代購甲基安非他命等事實，業據
      證人丁○○證述在卷（本院卷第63頁反面），且有門號00
      00000000號通聯紀錄在卷可查。本院衡諸被告與證人丁○
      ○本有情誼而常有聯繫，則被告在證人丁○○主動要約下
      ，偕同證人丁○○一同前往購買毒品，並於購得甲基安非
      他命1 包之後，旋即悉數交予證人丁○○等事實，被告自
      非無可能係基於雙方情誼而代為購買，在無其他確切證據
      證明被告有從中賺取差價或扣取毒品之情形下，尚難遽認
      被告即有營利意圖而有販賣犯行。另被告既已依約將代為
      購得之甲基安非他命悉數交予證人丁○○，其幫助施用毒
      品之行為即已完成。在被告並無販賣獲利之犯意下，縱被
      告事後確有向證人丁○○索取部分甲基安非他命供己施用
      ，亦屬被告與證人丁○○間之情誼所致，與被告代為購買
      毒品無涉，亦不得據此而認被告即有營利意圖。
（五）綜上所述，本案事證明確，被告犯行洵堪認定，應依法論
      科。
二、核被告所為，係犯刑法第30條、毒品危害防制條例第10條第
    2 項之幫助施用第二級毒品罪。被告持有第二級毒品之低度
    行為，為幫助施用第二級毒品之高度行為所吸收，不另論罪
    。又被告基於幫助他人施用第二級毒品之犯意，為施用第二
    級毒品構成要件以外之行為，為幫助犯，爰依刑法第30條第
    2 項之規定，減輕其刑。公訴意旨雖認被告係犯毒品危害防
    制條例第4 條第2 項之販賣第二級毒品罪嫌，惟本案公訴人
    並不能證明被告確有販賣犯行，業如前述，然檢察官已於起
    訴書事實欄詳載被告持有甲基安非他命及交付甲基安非他命
    予證人丁○○之事實，核與被告幫助施用毒品犯行之社會基
    本事實相同，應依刑事訴訟法第300 條之規定，變更起訴法
    條而為判決。被告有如事實欄所載之前科，有臺灣高等法院
    被告前案紀錄表在卷可考，其於有期徒刑執行完畢後五年內
    ，故意再犯本件有期徒刑以上之罪，為累犯，應依刑法第47
    條第1 項之規定，加重其刑，並與前開減輕規定，依法先加
    後減之。爰審酌被告明知毒品有害他人身心健康，且為刑法
    法律所禁止持有及施用之物，卻無視法令，幫助他人施用毒
    品，戕害他人身心健康，危害社會秩序，行為有所不該，並
    參酌被告代為購買毒品之動機、數量、犯後態度及所生之危
    害等一切情狀，量處如主文所示之刑，並諭知易科罰金折算
    標準，以資懲儆。扣案疑似毒品之晶體1 包，確為第二級毒
    品甲基安非他命1 包（含直接包裝毒品而殘有第二級毒品甲
    基安非他命於上不可完全析離之夾鏈袋1 只，驗餘重0.0788
    公克），應依毒品危害防制條例第18條第1 項前段之規定，
    沒收銷燬之。至因鑑定而用罄之毒品，既已因鑑定而滅失，
    自無庸宣告沒收，附此敘明。
據上論斷，應依刑事訴訟法第299 條第1 項前段、第300 條、毒
品危害防制條例第10條第2 項、第18條第1 項前段，刑法第11條
、第30條第1 項前段、第2 項、第47條第1 項、第41條第1 項前
段，判決如主文。
本案經檢察官葉惠燕到庭執行職務。
中    華    民    國    98    年    10    月    13    日
                  刑事第七庭審判長法  官  林庚棟
                                  法  官  林欣苑
                                  法  官  林勇如
上正本證明與原本無異。
如不服本判決應於收受送達後10日內向本院提出上訴書狀，並應
敘述具體理由；其未敘述上訴理由者，應於上訴期間屆滿後20日
內向本院補提理由書（均須按他造當事人之人數附繕本）「切勿
逕送上級法院」。
                                  書記官  葉潔如
中    華    民    國    98    年    10    月    13    日
毒品危害防制條例第10條
施用第一級毒品者，處6 月以上5 年以下有期徒刑。
施用第二級毒品者，處3 年以下有期徒刑。
毒品危害防制條例第18條
查獲之第一、二級毒品及專供製造或施用第一、二級毒品之器具
，不問屬於犯人與否，均沒收銷燬之；查獲之第三、四級毒品及
製造或施用毒品之器具，無正當理由而擅自持有者，均沒入銷燬
之。但合於醫藥、研究或訓練之用者，得不予銷燬。
前項合於醫藥、研究或訓練用毒品或器具之管理辦法，由法務部
會同行政院衛生署定之。


司法院資訊處製作；財團法人民間司法改革基金會備份。
